臺灣新北地方法院刑事裁定
111年度毒聲字第411號
聲  請  人  臺灣新北地方檢察署檢察官
被      告  姚憲男


上列被告因違反毒品危害防制條例案件（111年度毒偵字第686號
、第1456號），經檢察官聲請送勒戒處所觀察、勒戒（111年度
聲觀字第306號），本院裁定如下：
    主  文
甲○○施用第一級及第二級毒品，應送勒戒處所觀察、勒戒，其
期間不得逾貳月。
    理  由
一、聲請意旨略以：被告甲○○基於施用第一級及第二級毒品之犯
    意，於㈠民國110年8月29日1時45分許為警採尿時起回溯26、
    96小時內之某時許，在不詳處所，以不詳之方式，施用第一
    級毒品海洛因、第二級毒品甲基安非他命各1次。嗣於110年
    8月29日0時15分許，在新北市○○區○○街00○0號地下停車場樓
    梯間，為警查獲，扣得針筒1支，復經其同意採集尿液送驗
    ，結果呈可待因、嗎啡、安非他命、甲基安非他命陽性反應
    ；㈡110年12月2日8時許，在新北市○○區○○路000巷0號4樓住
    處，以將第二級毒品甲基安非他命滲水稀釋置入針筒並注射
    體內之方式，施用第二級毒品甲基安非他命1次，復於110年
    12月2日15時為警採尿時起回溯26小時內之某時許，在不詳
    處所，以不詳方式，施用第一級毒品海洛因1次，嗣經警徵
    得其同意採尿送驗，結果呈可待因、嗎啡、安非他命、甲基
    安非他命陽性反應，爰依毒品危害防制條例第20條第3項、
    第1項及觀察勒戒處分執行條例第3條第1項規定，聲請裁定
    將被告送勒戒處所觀察、勒戒等語。
二、程序部分：
  ㈠按109年1月15日修正公布、同年7月15日施行之毒品危害防制
    條例第20條第3項規定，犯第10條之罪於觀察、勒戒或強制
    戒治執行完畢釋放後，3年後再犯第10條之罪者，適用本條
    前2項之規定。同條例第23條第2項規定，觀察、勒戒或強制
    戒治執行完畢釋放後，3年內再犯第10條之罪者，檢察官或
    少年法院（地方法院少年法庭）應依法追訴或裁定交付審理
    。上開毒品危害防制條例第20條第3項所謂「3年後再犯」，
    只要本次再犯（不論修正施行前、後）距最近1次觀察、勒
    戒或強制戒治執行完畢釋放，已逾3年者，即該當之，不因
    其間有無犯第10條之罪經起訴、判刑或執行而受影響（最高
    法院109年度台上字第3826號刑事判決、刑事大法庭109年度
    台上大字第3826號裁定參照）。
  ㈡被告前因施用毒品案件，經本院裁定送觀察、勒戒後，認無
    繼續施用毒品傾向，於98年3月20日釋放出所，並經臺灣新
    北地方檢察署檢察官以98年度毒偵字第360號為不起訴處分
    確定，有臺灣高等法院被告前案紀錄表1份在卷可證。被告
    此次施用第一級及第二級毒品行為（詳如後述）既已距離該
    次觀察勒戒執行完畢後超過3年，依修正後毒品危害防制條
    例第20條第3項、第23條第2項之規定，即不能依法追訴，故
    本件檢察官之聲請程序上應屬適法。
三、實體部分：
  ㈠犯毒品危害防制條例第10條之罪者，檢察官應聲請法院裁定
    ，令被告入勒戒處所觀察、勒戒，其期間不得逾2月，毒品
    危害防制條例第20條第1項定有明文。又毒品危害防制條例
    於87年5月20日制定時，即認施用毒品者具「病患性犯人」
    之特質，應首重於醫療之處置，乃就初犯者規定先施以觀察
    、勒戒、強制戒治程序，俾能戒除其毒癮；嗣於97年4月30
    日修正時，就初犯者，增訂檢察官得為附命完成戒癮治療之
    緩起訴處分，而使施用毒品者得以社區處遇方式進行戒癮治
    療（該條例第24條參照）。可見立法者旨在設計多元處遇，
    以達對施用毒品者有效之治療，而究採機構或社區處遇方式
    ，則賦予檢察官裁量權，與聲請觀察、勒戒應經法院裁定截
    然不同，該兩種處遇方式，乃並行而非何者優先，檢察官自
    得按照個案情形，依法裁量決定採行何者為宜，法院原則上
    應尊重檢察官職權之行使，僅就檢察官之判斷有違背法令、
    事實認定有誤或其他裁量重大明顯瑕疵等事項，予以有限之
    低密度審查。
  ㈡查被告雖僅坦承於上開一㈡所載時間、地點施用甲基安非他命
    ，惟其尿液為警於上開一㈠、㈡所載時間採尿送驗後，均呈可
    待因、嗎啡、安非他命、甲基安非他命陽性反應，並有110
    年8月29日、同年12月2日尿液勘察採證同意書各1份、新北
    市政府警察局、保安大隊受採集尿液檢體人姓名及檢體編號
    對照表各1份、台灣檢驗科技股份有限公司110年9月10日、
    同年12月9日濫用藥物檢驗報告各1份在卷可佐，足認被告確
    有於上開一㈠、㈡所載時間、地點施用第一級及第二級毒品。
    再查本件被告另案經臺灣新北地方檢察署發布通緝，有臺灣
    高等法院被告前案紀錄表在卷可稽，經檢察官裁量後認被告
    目前既經通緝，無法進行戒癮治療而聲請觀察勒戒，於法並
    無重大明顯瑕疵等情事。
四、綜上所述，被告確有施用第一級及第二級毒品之犯行，檢察
    官裁量後聲請觀察、勒戒於法並無違誤，本件聲請應予准許
    。
五、依毒品危害防制條例第20條第3項、第1項，觀察勒戒處分執
    行條例第3條第1項，裁定如主文。
中　　華　　民　　國　　111 　年　　4 　　月　　18　　日
                  刑事第十四庭  法　官　梁家贏
上列正本證明與原本無異。
如不服本裁定，應於裁定送達後五日內敘明抗告理由，向本院提
出抗告狀。
                                書記官  巫茂榮
中　　華　　民　　國　　111 　年　　4 　　月　　22　　日